臺灣高等法院臺南分院刑事判決     
                                  110年度侵上訴字第273號
上  訴  人
即  被  告  乙○○




選任辯護人  何昀樺律師
上列上訴人即被告因妨害性自主案件，不服臺灣臺南地方法院10
9年度侵訴字第64號中華民國109年12月10日第一審判決（起訴案
號：臺灣臺南地方檢察署108年度偵字第21190號），提起上訴，
本院判決如下：
    主  文
上訴駁回。
    事  實
一、乙○○與其不知有輕度智能障礙、已滿18歲之代號AC000-A108
    229女子（民國00年0月出生，姓名年籍詳卷，下稱甲○），
    係於民國108年7月間在網路上認識進而交往，並於108年7、
    8月間在臺南市某旅館合意發生性行為。其後，乙○○於108年
    8月底、9月初之某日下午，至甲○位在臺南市○○區住處（地
    址詳卷）客廳，見甲○獨自一人在家，竟基於強制性交之犯
    意，明知甲○已以言詞表示「不要」等不願意與其為性行為
    之意思，竟執意徒手褪去甲○所著衣褲，並以其雙手將甲○壓
    制在上開客廳沙發上，再隨即脫掉自己之內外褲後，將其陰
    莖插入甲○之陰道內，而以上開違反甲○意願之方法，對甲○
    為強制性交得逞。嗣因甲○之月經延遲，與甲○同住之甲○舅
    媽（代號AC000-A108229A，下稱乙女）促甲○就醫檢查，甲○
    遂於108年9月底發現懷孕，並至婦產科診所服藥流產後，屢
    與乙○○聯繫均未獲回應，乃至警局報案而查悉上情。
二、案經甲○訴由臺南市政府警察局○○分局報告臺灣臺南地方檢
    察署檢察官偵查起訴。　　
    理  由
壹、程序方面：
一、證人甲○、乙女於警詢時之陳述，為被告以外之人於審判外
    之言詞陳述，經被告及辯護人於本院準備程序時表示爭執其
    證據能力（見本院卷第81至82頁），是依刑事訴訟法第159
    條第1項之規定，不得作為證據。
二、其餘本判決下列所引用被告以外之人於審判外之言詞及書面
    陳述，檢察官及被告、辯護人於本院行準備程序時均表示不
    爭執其證據能力，同意作為證據等語（見本院卷第81至82頁
    ），本院審酌上開證據資料製作時之情況，並無違法不當或
    證明力明顯過低之瑕疵，認為以之作為證據應屬適當，依刑
    事訴訟法第159條之5第1項之規定，應認前揭證據資料有證
    據能力。至本判決所引用之非供述證據，亦查無非法或不當
    取證之情事，復為證明本件犯罪事實所必要之重要關係事項
    ，並經本院依法進行調查，是依刑事訴訟法第158條之4規定
    之反面解釋，應認均有證據能力，合先敘明。　　
貳、認定犯罪事實所憑之證據及理由
一、訊據被告就其於108年7月間在網路上認識甲○進而交往，並
    於108年7、8月間與甲○在臺南市某旅館合意發生性行為，其
    後於108年8月底、9月初間某日，又至甲○位在臺南市○○區住
    處客廳，與甲○發生性行為，嗣甲○於108年9月底發現懷孕並
    流產等情，惟矢口否認有何對甲○強制性交犯行，辯稱：與
    甲○在網路上認識，雙方都是合意性交云云。辯護人則為被
    告辯護稱：被告於108年12月5日前往臺南市政府警察局○○分
    局○○派出所製作警詢筆錄前，被告與甲○已相約先行至○○派
    出所門口討論和解事宜，並於筆錄製作完畢後簽立和解書，
    被告於警詢時，始會依照當事人雙方談和解時之說詞（甲○
    向被告表示認罪就沒事、檢察官會撤案），表示二人第二次
    發生性行為時，甲○對其求歡表示有點不願，她有不悅，故
    被告於警詢之陳述，係受甲○欲和解、撤告之不當影響、誘
    導始為陳述，然實際上被告於警詢時並未承認有違背甲○意
    願對甲○為強制性交行為，原判決認為被告於警詢時已自承
    有違反甲○意願與甲○為性行為云云，實有違誤。本案雙方本
    於合意而為性行為，卻意外造成甲○懷孕，甲○係因其懷孕始
    聯繫被告，對被告提出本件妨害性自主告訴，然是否是被告
    造成甲○懷孕，實有疑問。又縱使是被告造成甲○懷孕，亦與
    刑法妨害性自主罪無涉。被告並未違反甲○意願對甲○為強制
    性交行為，合理推論是因嗣後甲○懷孕，乙女知道後，甲○須
    對其家人有所交代，然甲○又聯絡不到被告，始對被告提起
    告訴，甲○與被告為性行為時，實仍具有一定程度性自主決
    定意思，被告並無違反甲○意願，執意對甲○為性行為，縱事
    後導致甲○懷孕，亦難據此推論被告有對甲○為強制性交等語
    。經查：
（一）被告於108年7月間在網路上認識甲○進而交往，並於108年
      7、8月間與甲○在臺南市○○路之○○賓館合意發生性行為，
      其後於108年9月間某日，又至甲○位在臺南市○○區住處客
      廳與甲○發生性行為，嗣因甲○之月經延遲，與甲○同住之
      乙女促甲○就醫檢查，甲○遂於108年9月底發現，並於108
      年9月30日至○○婦產科診所服藥流產等情，乃被告所不爭
      執者（見本院卷第87至88頁），核與告訴人甲○於偵查之
      結證（見偵卷第19至23、179至183頁）、證人乙女有關發
      現甲○懷孕之後流產之結證（見偵卷第155至158、207至20
      9頁）大致相符，並有甲○108年9月30日懷孕5週合併流產
      之○○婦產科診所診斷證明書（見警卷彌封袋內）、○○婦產
      科診所回覆甲○於108年10月至11月間就診病歷（見偵卷彌
      封袋）、○○婦產科診所110年7月13日函覆甲○於108年9月3
      0日就診，以超音波測量約為5週又4天，推估排卵日為9月
      4日前後，性交日不等於受精日（見本院卷第149頁）。是
      此部分事實，堪予認定。
（二）被告雖辯稱是合意性交云云，然查：
 （1）按刑罰制裁妨害性自主行為，係為保障他人關於性意思形
      成與決定之自由，故刑法妨害性自主罪章之強制性交或強
      制猥褻罪，係為保護性自主權法益而設，相關之性行為必
      須絕對「尊重他方之意願」，除出於所列舉強暴、脅迫、
      恐嚇、催眠術之手段外，尚包含其他方式，祇要違背他人
      之意願，罪即成立（此最高法院107年度台上字第2335號
      判決意旨可資參照）。
 （2）又查：證人即告訴人甲○於偵查具結證稱：我有問被告說
      你幹嘛來，被告說他想要，我就說我不要，他就硬要。..
      他覺得我好欺負，我有推開他，也有一直說不要，他還是
      硬著來等語（見偵卷第20至22頁）。於原審審理中亦具結
      證稱：被告進來的時候就跟我講說他想要了，我有拒絕說
      我不要。...當下我是沒有同意的狀況下，因為我跟他說
      我不要...他進來我家跟我說我想要，我就很簡單的說我
      不想要，我自己講的我不想要，被告一直接近過來，我有
      用手推一下，我只有用手推，我說我不想要...印象中對
      被告說過好幾次不想要，我是踹他、推他都有，可是他就
      是撐著說他想要，他壓住我等語（見原審卷第151、155至
      157頁）。故證人甲○自始均一致證稱其有一再清楚明白告
      知被告「其不想要」之意願，然均經被告無視等情。
 （3）再者，被告於108年12月5日警詢筆錄時，經員警詢問時已
      自承：「警員A：那天是什麼原因去她家找她？被告：要
      找她出去玩。警員A：嘿然後咧，然後？被告：然後有那
      個…就是慾望，有那個慾望，然後就…對，一時…。警員A：
      情緒衝動啦？被告：對、對、對。警員A：但是她沒有很…
      。被告：有…有一點不願意。警員A：嘿。被告：對，然後
      之後也是有發生。警員A：她的說法，她說在9月30日下午
      2點到3點鐘，你突然跑去她家，沒錯啦？被告：對。警員
      A：然後你有跟她求歡，要跟她發生性行為，但是她拒絕
      你，屬實啦？被告：對，她有不願意。...警員A：她說她
      過程中，她有跟你說她不要，而且有踹你的動作，是否屬
      實？被告：應該是口頭警告，口頭警告。...警員A：好，
      所以她就是口頭上表達說她不願意，但是…被告：對。警
      員A：你還是就半推半就給她處理下去？被告：對，阿…也
      沒有用恐嚇或是其他等等的性迫害。警員A：她為什麼會
      說你強行把她壓在那個…沙發上？被告：因為她不開心阿
      ，因為她當下不開心，就是這樣…她…照這樣說，她不開心
      ，但是我之後也是…，就你說的半推半就這樣。警員A：就
      口頭上表達不願意而已啦？被告：對」，此有本院勘驗筆
      錄在卷可稽（見本院卷第209至212頁）。且經本院勘驗時
      ，警員A係以一問一答方式詢問，口氣平和並無恐嚇或脅
      迫之語氣，過程中均確認被告回答之意思再做紀錄，並就
      有疑問之部分反覆向被告確認後始鍵入電腦，被告於回答
      時情緒平和，偶有停頓、思考，對於問題均能切題回答，
      未與員警發生爭執，亦無任何遭恐嚇有神情緊張或聲音顫
      抖之情狀，且被告並未爭執其於警詢自白之任意性，故被
      告上開於警詢時之自白，乃具有任意性，且應認與事實相
      符。故被告於警詢時既已坦認其當天係因一時情慾衝動，
      向甲○求歡，卻遭甲○口頭表達不願意，且被告明知甲○當
      時並不願意與其發生性行為，卻仍執意違背甲○之意願，
      強與其發生性行為等，與甲○前開偵查及原審此部分之證
      述，要屬相符，故於本件案發之時、地，被告與甲○並非
      是合意性交，自堪以認定。
 （4）且被告與甲○於108年12月5日至○○派出所簽立和解書，有
      和解書1份在卷可參（見警卷彌封袋），被告並自承在和
      解書中肇事情形欄記載「108年9月30日14時20分在臺南市
      ○○區（即甲○住處，詳卷）發生不愉快的關係」等語，為
      其所填寫無誤（見原審卷第184頁）；被告雖否認該「發
      生不愉快之關係」是指強制性交，辯稱是指其與甲○吵架
      云云，然依一般人所理解和解書上之字面意義，「發生關
      係」應指「發生性關係」，與被告辯稱是單純「吵架」全
      然不同，而所指「發生不愉快之關係」，應指於發生性關
      係之過程間確有造成甲○之不愉快，並是因此事要與甲○和
      解等情，故從和解書上之記載，亦堪信被告於案發當日確
      有違反甲○之意願，而對甲○為強制性交之行為。
 （5）再查，與甲○同住之證人乙女於偵查時具結證稱：甲○月經
      沒來之前，有注意到甲○會去割手，有時候會歇斯底里等
      語（見偵卷第208頁）；又甲○於案發後，因病名「鬱症，
      復發，重度無精神病特徵，創傷後壓力症，非特定」，自
      109年2月12日起開始至○○診所就診，於每週規律回診，接
      受藥物及心理治療，診察發現有失眠、自殺自傷意圖及行
      為、憂鬱低落情緒、惡夢、迴避行為、過度警覺等身心症
      狀，有該診所診斷證明書可憑（見原審卷第49頁）；另該
      診所嗣於偵查中再函覆以：病患（甲○）呈現之創傷後壓
      力症的症狀有如下：不斷發生侵入性地被創傷事件的痛苦
      回憶苦惱著、當接觸到與創傷事件相似的象徵或暗示時，
      會產生強烈的心理苦惱、不斷出現與創傷事件相關的惱人
      的夢、努力逃開與創傷事件關連的思緒與外在提醒物、持
      續的負面情緒狀態、對於參與重要活動的興趣降低、責怪
      自己和無法感覺到快樂、自殘行為與睡眠障礙等情，亦有
      該所109年5月12日函1份在卷可參（見原審卷第57頁）。
      另臺南市政府家庭暴力暨性侵害防治中心於108年12月4日
      對甲○所為性侵害心理創傷評估，工作摘要為「一般創傷
      之分量表因素，得分為89分（滿分105分），案主（甲○）
      談及性侵害相關事件，呈現害怕安全、情緒不穩、自責議
      題；而創傷症候群之分量表中，得分為48分（滿分50分）
      ，顯現案主（甲○）於談及創傷事件時有情緒侵入議題」
      ，亦有該防治中心109年3月27日南家防字第1090393309號
      函暨所附性侵害個案心理創傷評估量表1份在卷可參（見
      偵卷第171至174頁）。綜觀乙女前開證詞及甲○於案發後
      確罹患有「創傷後壓力症狀」，與一般女子遭性侵後因惶
      恐害怕所產生之情緒反應相吻合，是若甲○於案發時果係
      合意與被告性交，甲○當不致出現前開創傷後壓力症狀，
      亦足證堪信本件確為強制性交。
 （6）綜上，被告辯稱本案與甲○是合意性交行為云云，顯屬事
      後畏罪卸責之詞，難以採信。
（三）辯護意旨雖以被告於警詢時，係受甲○欲和解、撤告之不
      當影響、誘導，而為陳述，且被告警詢時並未承認有違反
      甲○意願對甲○為強制性交行為，原審判決以被告於警詢時
      已自承有違反甲○意願與甲○為性行為，實有違誤云云。惟
      查：縱被告於108年12月5日製作上開警詢筆錄前，已與甲
      ○相約討論和解事宜並有簽立和解書，然警詢時警方在與
      被告一一確認甲○之說詞時，被告有些承認，有些則並未
      承認，此亦有本院勘驗筆錄在卷可稽（見本院卷第207至2
      14頁）。故可見甲○於被告製作警詢筆錄前，縱有表示要
      與其和解、撤告等情，然實際上並未影響被告於警詢時基
      於其自由意思而為之陳述，辯護人辯稱被告警詢係受甲○
      欲和解、撤告之不當影響、誘導而為陳述，顯非事實。再
      者，被告於警詢時縱否認有將甲○壓在沙發上，用嘴巴磨
      蹭甲○下體、及甲○沒有踹被告之動作等情，然被告於警詢
      時既坦承當天甲○已有口頭表示不願意與其為性行為，惟
      仍違背甲○之意願而與其為性行為，自已該當本罪之構成
      要件無疑，故原審判決以被告於警詢時已自承有違反甲○
      意願與其為性行為，並無違誤。
（四）辯護人另辯稱：甲○案發後無驗傷紀錄、未立刻報警，而
      是等懷孕流產後，方對被告提出告訴，與一般遭性侵害後
      常情不符云云。然查，性侵害案件屬私密性之犯罪，被害
      人因顧及隱私名節及社會觀感，未必均會於案發後立即驗
      傷或報案，本案甲○或因智能及法律常識均不足，或因擔
      憂遭家人發現責罵，原欲自行隱忍此事，然嗣因乙女察覺
      甲○月經有異，促其看診，始發現甲○懷孕，並因而流產，
      事情曝光後，甲○已無再繼續隱忍之可能及必要，故而試
      圖聯絡被告未果，始向警方提起告訴等反應，亦並非與常
      情有違，故尚難僅因甲○是因知悉懷孕始向被告提告等情
      ，即逕認被告於本案發生時並無違背甲○意願並為其有利
      之認定。
（五）又辯護人於本院審理程序中固請求再次傳喚證人甲○、乙
      女，然按證人已由法官合法訊問，且於訊問時予當事人詰
      問之機會，其陳述明確別無訊問之必要者，不得再行傳喚
      ，此刑事訴訟法第196條訂有明文。查本件甲○、乙女已於
      原審時到庭具結作證，且於訊問時已給予當事人交互詰問
      之充分機會，證人甲○、乙女之陳述復已屬明確，應別無
      訊問之必要，自無庸再行傳喚，是辯護人上開證據調查之
      聲請，並無理由，應予駁回，併此敘明。
（六）綜上所述，本案事證明確，被告上開犯行，堪予認定。　
二、論罪
　　核被告乙○○所為，係犯刑法第221條第1項強制性交既遂罪。
            
參、維持原審判決之理由
一、原審以本案事證明確，依法論罪科刑，並審酌被告僅為逞一
    己私慾而為本件強制性交犯行，戕害甲○性自主決定權，造
    成甲○案發後精神上痛苦，實已嚴重影響甲○身心狀況，惡性
    非輕，復衡酌渠於犯後多所飾詞矯辯，未見悔意，並念其前
    無任何犯罪科刑前案紀錄，素行並非不良等一切情狀，量處
    有期徒刑4年。經核原判決認事用法並無違誤，量刑亦屬妥
    適允當。
二、被告上訴意旨仍執前詞，否認犯行，然其所辯均無可採，業
    經本院論駁如上，是上訴意旨指摘原判決不當，自無理由，
    應予駁回。
據上論斷，應依刑事訴訟法第368條，判決如主文。
本案經檢察官林慧美提起公訴，檢察官王全成到庭執行職務。
中　　華　　民　　國　　110 　年　　12　　月　　14　　日
                  刑事第四庭    審判長法  官  郭玫利 
　　　　　　　　　                    法  官  陳金虎 
　　　　　　　　　                    法  官  林臻嫺 
以上正本證明與原本無異。
如不服本判決應於收受送達後20日內向本院提出上訴書狀，其未
敘述上訴理由者，並得於提起上訴後20日內向本院補提理由書（
均須按他造當事人之人數附繕本）「切勿逕送上級法院」。
　　　　　　　　　　　　　　　　　　　書記官   楊宗倫　
中　　華　　民　　國　　110 　年　　12　　月　　14　　日
附錄法條：
中華民國刑法第221條
（強制性交罪）
對於男女以強暴、脅迫、恐嚇、催眠術或其他違反其意願之方法
而為性交者，處3年以上10年以下有期徒刑。
前項之未遂犯罰之。